【裁判字號】    99,上訴,849
【裁判日期】    990928
【裁判案由】    毒品危害防制條例
【裁判全文】
臺灣高等法院臺南分院刑事判決         99年度上訴字第849號
上  訴  人
即  被  告  甲○○
上列上訴人因違反毒品危害防制條例案件，不服臺灣臺南地方法
院99年度訴字第790號，中華民國99年8月3日第一審判決（起訴
案號：臺灣臺南地方法院檢察署99年度毒偵字第839號），提起
上訴，本院判決如下：
    主  文
上訴駁回。
    理  由
一、按刑事訴訟法第361條、第367條規定，不服地方法院之第一
    審判決而提起上訴者，應提出上訴書狀，並敘述具體理由，
    為上訴必備之程式；其所提出之書狀未敘述上訴理由，或僅
    曾以言詞陳述上訴理由者，均應於上訴期間屆滿後20日內補
    提理由書於第一審法院。第一審法院經形式審查，認逾期未
    補提上訴理由者，應定期間先命補正；逾期未補正者，為上
    訴不合法律上之程式，應以裁定駁回。倘已提出上訴理由，
    但所提非屬具體理由者，則由第二審法院以上訴不合法律上
    之程式，判決駁回。而所謂具體理由，必係依據卷內既有訴
    訟資料或提出新事證，指摘或表明第一審判決有何採證認事
    、用法或量刑等足以影響判決本旨之不當或違法，而構成應
    予撤銷之具體事由，始克當之（例如：依憑證據法則具體指
    出所採證據何以不具證據能力，或依憑卷證資料，明確指出
    所為證據證明力之判斷如何違背經驗、論理法則）；倘僅泛
    言原判決認定事實錯誤、違背法令、量刑失之過重或輕縱，
    而未依上揭意旨指出具體事由，或形式上雖已指出具體事由
    ，然該事由縱使屬實，亦不足以認為原判決有何不當或違法
    者（例如：對不具有調查必要性之證據，法院未依聲請調查
    亦未說明理由，或援用證據不當，但除去該證據仍應為同一
    事實之認定），皆難謂係具體理由，而應認其上訴為不合法
    律上之程式（最高法院97年度台上字第892號判決、97年度
    台上字第3267號判決意旨及法院辦理刑事訴訟案件應行注意
    事項第162點參照），俾與第二審上訴制度在請求第二審法
    院撤銷、變更第一審不當或違法之判決，以實現個案救濟之
    立法目的相契合，並節制濫行上訴。
二、本件上訴人即被告甲○○不服原判決，提起上訴，具狀陳明
    略以：「被告自民國（下同）87年至今，並無吸食毒品之習
    性，因二次酒醉神智不清，遭損友引害以致犯本案，被告雖
    有吸食毒品之事實，但尚未成癮，此有驗指數高低可參，另
    被告於99年5月3日至成大醫院接受美沙冬治療，有醫療轉介
    證明為據，爰請求撤銷原判決，使被告接受醫院之團體心理
    治療，以徹底矯正被告之心理及精神，並給予自新之機會」
    云云。
三、查原判決以：「被告前因詐欺罪，經法院判處有期徒刑6月
    ，於98年9月1日執行完畢，又因施用毒品案件，經送強制戒
    治，認無繼續戒治之必要，於98年4月27日釋放，由台灣台
    南地方法院檢察署檢察官以98年度戒毒字第56號為不起訴處
    分確定，詎其猶不知悔改，又基於施用第一級毒品海洛因之
    犯意，於99年4月23日17時許，在台南市○區○○路451巷29
    號住處，施用第一級毒品海洛因1次，嗣為警於99年4月25日
    12時50分，在台南市○區○○路451巷169號前所查獲，並扣
    得第一級毒品海洛因1小包。被告對其施用毒品犯行已坦承
    不諱，其為警查獲後經採尿送驗，結果呈有毒品陽性反應，
    有高雄市立凱旋醫院濫用藥物成品99年5月19日高市凱醫驗
    字第13226號檢驗鑑定書可稽，並有扣案之海洛因1小包可佐
    。核被告所為，係犯毒品危害防制條例第10條第1項之施用
    第一級毒品罪。又被告於受徒刑之執行完畢後，5年以內故
    意再犯有期徒刑以上之罪，為累犯，依刑法第47條第1項之
    規定加重其刑，爰審酌被告業經觀察勒戒及強制戒治完畢，
    約1年後又再犯本案，足認其悔意不堅，惟其尚知坦認犯行
    ，態度良好，且施用毒品屬自戕行為等情，量處有期徒刑8
    月。扣案之海洛因1小包，依毒品危害防制條例第18條第1項
    規定宣告沒收銷燬之」等語。本院經核原審已詳敘認定事實
    所憑證據、認定理由及量刑依據。從形式上觀察原判決並無
    認定事實錯誤、量刑瑕疵或違背法令之情形。
四、被告雖以伊雖有施用毒品，但尚未成癮，且伊事後亦至醫院
    接受美沙冬治療，是請求撤銷原判決，使伊能接受醫院之團
    體心理治療，以徹底矯正心理及精神，並給予自新機會云云
    。惟查，現行毒品危害防制條例將施用毒品者簡化區分為初
    犯、再犯，並認施用毒品者係屬病患性犯人，以觀察、勒戒
    戒除其身癮，並以強制戒治去除其心癮。經觀察、勒戒或強
    制戒治執行完畢釋放後，若5年內再犯同條例第10條施用毒
    品罪者，其再犯率甚高，原據以實施之觀察、勒戒及強制戒
    治既已無法收其實效，自應依法追訴處罰，不因施用毒品者
    是否另尋戒斷替代管道而有影響。本件被告前98年間因施用
    毒品案件，經送強制戒治，認無繼續戒治之必要而釋放，此
    有其前科紀錄可考，其已5年內再犯施用第一級毒品罪，即
    應依同條例第23條第2項規定，應施以刑訴追訴處罰，自不
    因被告是否成癮或事後已接受替代療法，而有不同之處理方
    式，是被告所引上開理由，顯不足動搖原判決，自非具體理
    由。
五、本件原判決已就量刑刑度，詳為審酌並敘明理由，核無量刑
    刑度違法或不當之情事，被告徒以其尚未成癮，且事後已至
    醫院接受美沙冬治療為由，提起上訴，該上訴理由，尚不足
    以影響原判決量刑刑度之本旨，揆諸上開說明，本件上訴顯
    無具體理由而不合法律上之程式，應予駁回，並不經言詞辯
    論為之。
六、據上論斷，應依刑事訴訟法第367條前段、第372條，判決如
    主文。
中    華    民    國    99    年    9     月    28    日
                  刑事第五庭    審判長法  官  楊明章
                                      法  官  蔡美美
                                      法  官  黃國永
以上正本證明與原本無異。
如不服本判決應於收受送達後10日內向本院提出上訴書狀，其未
敘述上訴理由者，並得於提起上訴後10日內向本院補提理由書（
均須按他造當事人之人數附繕本）「切勿逕送上級法院」。
                                      書記官  陳淑貞
中    華    民    國    99    年    9     月    28    日

司法院資訊處製作；財團法人民間司法改革基金會備份。
